臺灣高雄地方法院民事判決　　　　　　　94年度訴字第1400號
原　　　告　河邊曼波美食坊
法定代理人　張登貴
訴訟代理人　林石猛　　律師
　　　　　　鍾美馨　　律師
　　　　　　丙○○
被　　　告　乙　○
訴訟代理人　周村來　　律師
　　　　　　周元培　　律師
上列當事人間確認合夥關係不存在事件，本院於民國94年11月3
日言詞辯論終結，判決如下：
    主  文
原告之訴駁回。
訴訟費用由原告負擔。
    事  實  及  理  由
一、程序方面：本件依原告之營業登記資料雖登載為獨資，負責
    人為張登貴（見本院卷第6 頁），惟兩造對於原告係屬合夥
    關係均不爭執，足認原告應屬合夥事業而非由張登貴一人獨
    資，在訴訟法上即有當事人能力。故原告於本院民國94年11
    月3 日言詞辯論時請求更正張登貴為原告之法定代理人，核
    無不合，先此敘明。
二、原告主張：緣原告河邊曼波美食坊於92年11月3 日設立登記
    ，實際上乃張登貴與訴外人甲○○、張素貞、丁○○之隱名
    合夥事業，負責人張登貴為出名營業人。於92年11月中旬，
    合夥人甲○○在未告知其他合夥人之情形下，即自行將其合
    夥股份其中8 股以新台幣（下同）400 萬元讓與被告，違反
    民法第683 條之規定，其轉讓行為無效，是以被告並非原告
    之合夥人。且甲○○係將被告交付上開款項存入其所經營之
    河邊有限公司（下稱河邊公司）之帳戶，而非原告之帳戶，
    原告並未收受被告之合夥出資，惟被告竟以合夥人自居，並
    要求查閱合夥帳冊及干涉原告經營，原告私法上之地位即有
    受侵害之危險，而有提起確認之訴之必要，爰提起本件訴訟
    等情。並聲明：確認被告就原告之合夥關係不存在。
三、被告則以：合夥人甲○○於92年8 月間即與被告就經營原告
    之合夥事業達成協議，由被告支付400 萬元，占有合夥股份
    20％，成為原告之合夥人，原告乃被告與合夥人甲○○、張
    素貞、丁○○所成立之合夥關係。於93年召開合夥股東會議
    時，依甲○○出具之合夥契約書，已載明被告係支付400 萬
    元，共計8 股，且參諸原告股東會之會議紀錄亦載明被告為
    股東占有8 股，並經全體股東簽署。另由原告所匯給被告之
    股東紅利，均係由原告所支付，非由甲○○等人所支付，均
    足以證明被告為原告之合夥人，原告主張被告所有股份係甲
    ○○未經全體合夥人同意而私自轉讓與事實不符。又原告主
    張被告要求查閱合夥帳冊造成原告經營上困擾，僅屬事實問
    題，縱與事實相符，亦不會致使原告私法上地位遭受侵害，
    是原告顯無確認利益等語，資為抗辯。並聲明：如主文第1
    項所示。
四、兩造不爭執之事項：
（一）原告合夥資本額為2,000 萬元，投資額每股為50萬元，共
      計40股。
（二）被告有交付面額各100 萬元之支票4 紙（金額共400 萬元
      ）予原告之合夥人甲○○作為加入合夥之股金，經甲○○
      提示後在其經營之河邊公司帳戶兌現。
（三）原告之合夥事務約定由合夥人甲○○執行，被告曾監督查
      核合夥帳冊及參加合夥人會議。
（四）原告合夥盈虧之決算每3 月1 次，按各合夥人之出資比例
      分派。
（五）原告於93年4 月、7 月、10月及94年1 月、4 月分別將合
      夥紅利匯款至被告之帳戶。
五、觀諸兩造之主張及陳述，本件之爭點厥為：(一)本件有無確認
    之利益？(二)被告是否於原告合夥事業成立時即入夥？(三)合夥
    人甲○○有無將其股份中之8 股轉讓予被告？(四)合夥人甲○
    ○將股份轉讓給被告是否經其他合夥人全體同意？(五)被告是
    否為合夥人甲○○之隱名合夥人，僅得向甲○○主張權利？
    本院之判斷分敘如下：
（一）按法律關係之存在否不明確，致原告在私法上之地位有受
      侵害之危險，而此危險得以對於被告之確認判決除去之者
      ，即得依民事訴訟法第247 條之規定提起確認之訴（最高
      法院52年台上字第1922號判例參照）。本件原告否認被告
      為河邊曼波美食坊之合夥人，被告則以合夥人自居，兩造
      就被告是否為合夥人之法律關係有所爭執，原告於其私法
      上地位即有受侵害之危險，如不訴請確認，則被告之合夥
      關係是否存在無法明確，揆諸前開說明，原告提起本件確
      認之訴以排除此項危險，自有受確認判決之法律上利益，
      是被告抗辯原告起訴乃屬事實問題，無確認利益云云，委
      無足取。
（二）次按稱合夥者，謂二人以上互約出資以經營共同事業之契
      約，民法第667 條第1 項定有明文。又合夥非要式行為，
      除當事人間有以作成書據為成立要件之約定外，苟二人以
      上已為互相出資以經營共同事業之約定，雖未訂立書據，
      其合夥亦屬成立；合夥關係之存在與否，應就當事人有無
      互約出資經營共同事業之客觀事實予以認定，至有無辦理
      廠商登記，在所不問，最高法院著有22年上字第1442號、
      64年台上字第1122號判例足資參照。原告主張其自92年2
      月起即已成立合夥之事實，業據證人即合夥人丁○○到庭
      證稱：伊於92年2 月匯款給張漢忠500 萬元，他就將股份
      轉讓予伊，匯款後合夥人有開會確認合夥人，開會之人有
      伊及張登貴、甲○○、張素貞、張漢忠5 人，開會時有提
      及張漢忠將股份轉讓予伊等語明確（見本院卷第95、96頁
      ），該證人丁○○與其他合夥人並無親屬關係，並同意被
      告入夥，其立場應屬客觀，所證堪予採信，足認上開合夥
      人張登貴、甲○○、張素貞、丁○○於92年2 月間即以互
      相出資經營本件事業而成立合夥契約。又當時合夥雖無書
      面約定，且於92年11月3 日始為設立登記，有營業登記資
      料公示查詢可稽（見本院卷第6 頁），惟依上開判例說明
      ，並無礙原告於92年2 月即已成立之合夥事業。另被告所
      提出之合夥契約書（本院卷第30頁）雖記載合夥期間自92
      年10月1 日起至95年10月1 日止，惟此契約僅有合夥人張
      登貴、甲○○蓋章，並無其他合夥人簽名，尚不得據以認
      定合夥期間即約定自92年10月1 日起算。準此，被告抗辯
      本件合夥係92年8 月成立，並無證據以實其說，尚難採取
      ，是原告成立合夥時，合夥人並無被告，應堪認定。
（三）又被告確有交付合夥人甲○○面額各100 萬元之支票4 紙
      共400 萬元作為加入合夥之股金，上開支票並經甲○○提
      示兌現，此為兩造所不爭執，並有原告提出板信商業銀行
      活期存款簿足憑（見本院卷第49至50頁），且合夥人甲○
      ○亦到庭證稱自己有將其中合夥股份8 股以每股50萬元轉
      讓給被告等語明確（見本院卷第94頁），是原告主張被告
      由合夥人甲○○受讓其股份8股乙節，自堪認為真實。
（四）按合夥人非經他合夥人全體之同意，不得將自己之股分轉
      讓於第三人，但轉讓於他合夥人者，不在此限，民法第68
      3 條定有明文。又合夥人未經他合夥人全體之同意將其股
      分轉讓於第三人者，依民法第683 條之規定，除有同條但
      書之情形外，其轉讓行為無效，最高法院29年上字第716
      號著有判例可參。原告雖主張被告之合夥股份係合夥人甲
      ○○私自轉讓，並未經合夥人全體同意云云。惟查，依原
      告主張之合夥人除甲○○外，尚有張登貴、張素貞及丁○
      ○等人，已如前述，渠等究有無同意合夥人甲○○將其個
      人股份轉讓給被告乙節，業據證人丁○○於本院證述：被
      告有參加3 個月1 次之合夥人會議，被告有出資8 股是合
      夥人，其他人並無反對，剛開始伊不同意甲○○將股份移
      轉給被告，後來被告有參加合夥會議伊就同意等語明確（
      見本院卷第95頁）。且依原告出具予被告之合夥契約書已
      特別記載：「茲收到合夥人乙○股金新台幣肆佰萬元整，
      共計捌股」，該合夥契約書並經合夥人張登貴、甲○○分
      別蓋章確認無誤，有上開合夥契約書可參（見本院卷第30
      頁），原告對於上開印章之真正亦無爭執，堪認合夥人張
      登貴業有表示同意被告入股成為原告合夥人之意，至被告
      何時交付合夥款項及被告有無在該合夥契約書上簽名，並
      不影響合夥人張登貴同意被告入夥之事實。再參以原告之
      93年12月31日股東會議紀錄所記載：被告為原告之股東，
      占有8 股，決議內容由被告估算廚房場地、人事費用及印
      製餐券，並加註會議當日由被告派3 位會計查核原告之合
      夥相關帳冊等情，此有原告所不爭執之股東會議紀錄可稽
      （見本院卷第31頁），該股東會議紀錄除經被告本人簽名
      確認外，並有出席股東甲○○、張素貞、丁○○之親筆簽
      名，自堪認為真正，則被告既係以合夥人身份出席原告股
      東會並參與合夥事務，足見合夥人甲○○轉讓其股份予被
      告乙事，合夥人張素貞、丁○○顯均已知悉且同意甚明。
      況且被告於原告決算盈餘每三個月分派股利時，均有按其
      出資之比例領取原告分派之股利，並由原告直接將股利匯
      款至被告之帳戶等情，亦有原告分派股利之紀錄及被告之
      合作金庫銀行活期儲蓄存款帳戶明細資料可憑（見本院卷
      第32至38頁），更可佐證原告之合夥人均有同意被告為原
      告之合夥人無訛。是原告主張合夥人甲○○轉讓股份予被
      告未經合夥人同意云云，洵屬無據，尚無足取。另原告雖
      又主張被告交付上開款項之支票係由甲○○所經營之河邊
      公司帳戶交換兌現，故原告並未收受被告之合夥出資云云
      ，惟轉讓合夥股份係被告與甲○○間之約定，被告依該約
      定將合夥股金支票交付甲○○，自無不合，至原告有無收
      受被告之合夥出資，參照前揭說明，並非合夥股份轉讓之
      要件。況原告業已收到被告之合夥股金，亦有上開合夥契
      約書之記載可憑，是原告此部分主張尚不足認定被告未受
      讓原告之合夥股份，併此敘明。
（五）至原告主張被告為甲○○之隱名合夥人，僅得向甲○○主
      張權利云云，合夥人甲○○並於本院證陳：伊將合夥股份
      轉讓給被告當時其他合夥人並不知情，事後於93年12月13
      日開股東會前才告知其他合夥人，且伊表示被告是針對伊
      之股份，只有伊對被告負責，其他合夥人才同意被告參加
      云云（見本院卷第94、95頁）。然被告於受讓合夥人甲○
      ○之股份後，除有出席原告合夥股東會議並參與合夥事務
      執行外，更按其出資之比例直接領取原告分派之股利，業
      如前述，苟如合夥人甲○○所述被告僅係針對其個人股份
      並由其個人對被告負責而已，則原告之合夥人又豈會同意
      讓被告親自參與股東會，並按其出資比例直接分派股利，
      故合夥人甲○○前揭所述顯與事實不符，尚不足以作為原
      告有利之認定。另原告雖又主張原告係屬隱名合夥，負責
      人張登貴則為出名營業人，此由原告營業登記為張登貴獨
      資即明云云。惟按現行商業登記法，並未規定由出名營業
      人登記為獨資營業時，其他合夥人即視為隱名合夥人，原
      告究為隱名合夥抑為普通合夥，端視原告與其他合夥人間
      之合夥契約內容而定，尚不能以商業登記為獨資即認原告
      為隱名合夥人，此有最高法院65年台上字第2936號判例可
      資參照。本件原告主張合夥人甲○○將其部分股份轉讓予
      被告並未經其他合夥人同意，洵屬無據，業經本院認定如
      前，被告既為原告之合夥人，則原告之內部關係究為隱名
      合夥或普通合夥，與原告起訴之聲明無涉，尚無加以審究
      之必要，附此敘明。
六、綜上所述，原告主張合夥人甲○○未經其他合夥人同意即私
    自將其部分合夥股份轉讓被告，違反民法第683 條之規定，
    並非可採，被告抗辯其為原告之合夥人，尚堪採信。從而，
    原告起訴請求確認被告就原告之合夥關係不存在，為無理由
    ，應予駁回。
七、本件事證已臻明確，兩造其餘攻擊防禦方法及舉證，核與判
    決結果無影響，爰不一一論述，附此敘明。
據上論結，本件原告之訴為無理由，依民事訴訟法第78條，判決
如主文。
中　　華　　民　　國　　94　　年　　11　　月　　17　　日
                      民事第五庭審判長法　官  魏式璧
                                      法  官  方錦源
                                      法  官  吳俊龍
以上正本係照原本作成。
如不服本判決，應於送達後20日內，向本院提出上訴狀並表明上
訴理由，如於本判決宣示後送達前提起上訴者，應於判決送達後
10日內補提上訴理由書（須附繕本）。
中　　華　　民　　國　　94　　年　　11　　月　　17　　日
                                       書記官  馮欽鳳
